臺灣高雄地方法院民事判決　　　　　　　　　　　　　九十三年度勞訴字第二五號
　　原　　　告　乙○○
　　訴訟代理人　林樹根　　律師
　　　　　　　　洪茂松　　律師
　　複代理人　　莊雯琇　　律師
　　被　　　告　順發電腦股份有限公司
　　法定代理人　甲○○
　　訴訟代理人　吳文淑　　律師
　　　　　　　　蔡東賢　　律師
　　　　　　　　馮基源　　律師
當事人間確認僱傭關係存在等事件，本院於民國九十三年十二月十日言詞辯論終結，
判決如下：
    主      文
確認兩造間僱傭關係存在。
被告應給付原告新台幣伍拾柒萬壹仟陸佰捌拾元，及自民國九十三年六月一日起至清
償日止，按年息百分之五計算之利息。
訴訟費用由被告負擔。
本判決第二項於原告以新台幣拾玖萬貳仟元為被告供擔保後，得為假執行；被告如以
新台幣伍拾柒萬壹仟陸佰捌拾元為原告預供擔保，得免為假執行。
    事實及理由
一、原告主張：兩造於民國八十七年六月二十二日簽訂不定期僱傭契約，原告自是日
    起受僱於被告，其中自九十年七月一日起至九十一年九月二十三日止，擔任被告
    高雄分店店長；自九十一年九月二十四日起至同年十二月十七日止，擔任屏東分
    店店長，每月薪資為新台幣（下同）三萬五千七百三十元（下稱系爭契約）。詎
    被告南區主管丙○○於九十一年十二月十七晚上十時許，代表被告以口頭方式向
    原告表示終止系爭契約。嗣於九十二年一月十一日在被告公司所在地，以原告於
    九十一年十一月間接洽屏東四維國小（下稱四維國小）電腦週邊設備買賣接單及
    繳款等流程，未善盡監督之責，且利用職務之便，不當授權，致被告受損害；暨
    擔任高雄店長期間，利用職務之便，涉業務侵占等為由，公告終止系爭契約，並
    自九十一年十二月十七日生效。復於九十二年一月十日以高雄郵局第００三九二
    號存證信函（下稱系爭信函），表明上開事由，指稱原告違反勞動契約或工作規
    則情節重大，依勞動基準法（下稱勞基法）第十二條第四項規定，不經預告終止
    系爭契約，該信函並於九十二年一月十二日送達原告。原告於接獲系爭信函翌日
    ，以被告違法解僱，兩造間系爭契約仍有效存在，前往被告處，要求繼續上班，
    惟遭被告拒絕，顯見被告對於原告提出之勞務給付，陷於受領勞務遲延，原告自
    得起訴確認系爭僱傭關係存在，並請求被告給付自九十一年十二月起至九十三年
    三月止，合計十六個月之薪資共五十七萬一千六百八十元等情。爰本於系爭僱傭
    契約關係，聲明：（一）確認兩造間僱傭關係存在；（二）被告應給付原告五十
    七萬一千六百八十元，及自起訴狀繕本送達翌日即九十三年六月一日起至清償日
    止，按年息百分之五計算之利息；（三）訴之聲明第二項部分，願供擔保，請准
    宣告假執行。
二、被告則以：兩造確於八十七年六月二十二日簽訂不定期僱傭契約，其中原告自九
    十年七月一日起至九十一年九月二十三日止，擔任被告高雄分店店長；自九十一
    年九月二十四日起至同年十二月十七日止，擔任屏東分店店長，每月薪資為三萬
    五千七百三十元。被告於九十二年一月十一日，以原告於九十一年十一月間接洽
    四維國小電腦買賣等流程，未善盡監督之責，不符被告公司規定；暨擔任高雄店
    長期間，利用職務之便，業務侵占電腦商品為由，核均屬違反被告規定工作規則
    及勞動契約約定，情節重大，公告終止系爭契約，並自九十一年十二月十七日生
    效。復另以系爭信函，表明上開事由，依勞基法第十二條第四項規定，不經預告
    終止系爭契約，該信函並於九十二年一月十二日送達原告。惟原告於被告公告及
    寄發存證信函表明終止系爭契約前，即因其涉嫌於九十一年六月十二日，擔任高
    雄分店店長期間，未經被告同意，擅從分店取走整組電腦零件，藉口借測予以侵
    占，迄至九十一年九月十七日，始以訴外人許家維選購為名，予以結帳；九十一
    年八月九日，許家維向被告高雄分店購買電腦主機一部，原告收取訂金三千元後
    ，自行組裝電腦，且未經收銀台確認，即將電腦送出交付許家維，並於許家維付
    款後，遲至同年九月十七日始將尾款交回分店；九十一年十一月間即擔任屏東分
    店店長期間，利用四維國小購買電腦機會，未經收銀台結帳、清點，即逕將電腦
    攜離分店，違反被告規定買賣之流程，未善盡監督之責，經被告勸導後，接受被
    告主管之建議，自行於九十一年十二月十七日離職。況原告自九十一年十二月十
    七日起，未至被告處上班，核屬無故曠職連續三日以上，被告亦得併依勞基法第
    十二條第四項規定，於九十二年一月十二日併予公告終止系爭契約等語，資為抗
    辯。爰聲明：求為判決駁回原告之訴及假執行之聲請；如受不利判決，願供擔保
    ，請准宣告免為假執行。
三、兩造不爭執事項：
（一）兩造於八十七年六月二十二日簽訂不定期僱傭契約，原告自是日起受僱於被告
      ，其中自九十年七月一日起至九十一年九月二十三日止，擔任被告高雄分店店
      長；自九十一年九月二十四日起至同年十二月十七日止，擔任屏東分店店長，
      每月薪資為三萬五千七百三十元。
（二）被告於九十二年一月十一日在其公司所在地，以原告於九十一年十一月間接洽
      四維國小電腦週邊設備買賣接單及繳款等流程，未善盡監督之責，且利用職務
      之便，不當授權，致被告受損害；暨擔任高雄店長期間，利用職務之便，涉業
      務侵占等為由，主張原告違反勞動契約或工作規則，情節重大，公告依勞基法
      第十二條第四項規定，不經預告終止系爭契約，終止生效日期，並自九十一年
      十二月十七日生效。
（三）被告於九十二年一月十日以高雄郵局第００三九二號存證信函，表明（二）之
      事由，主張原告違反勞動契約或工作規則情節重大，依勞基法第十二條第四項
      規定，不經預告終止系爭契約，該信函並於九十二年一月十二日送達原告。
（四）被告以原告於九十一年六月十二日，擔任高雄分店店長期間，未經被告同意，
      擅從分店取走整組電腦零件，藉口借測予以侵占，迄至九十一年九月十七日，
      始以許家維選購為名，予以結帳；九十一年八月九日，許家維向被告高雄分店
      購買電腦主機一部，原告收取訂金三千元後，自行組裝電腦，且未經收銀台確
      認，即將電腦送出交付許家維，並於許家維付款後，遲至同年九月十七日始將
      尾款交回分店，涉嫌業務侵占，向本院自訴原告業務侵占，經本院判決原告無
      罪，嗣被告不服，向台灣高等法院高雄分院（下稱高雄高分院）提起上訴，旋
      經判決上訴駁回而確定。
四、茲兩造於本院審理中協商爭點為：（一）原告是否於九十一年十二月十七日自行
    離職？原告自行離職是否即為兩造合意終止系爭契約？（二）被告以原告違反勞
    動契約或工作規則，情節重大，於九十二年一月十日寄發系爭信函，同年月十二
    日送達原告，向原告表示終止系爭契約，是否合法？（三）原告於九十二年一月
    十三日前往被告處，有無向被告要求繼續上班？茲分述如下：
（一）原告是否於九十一年十二月十七日自行離職？原告自行離職是否即為兩造合意
      終止系爭契約？經查：
  １、被告辯稱：原告於九十一年十二月十六日，經被告主管丙○○勸導後，接受丙
      ○○建議自行離職云云，固據舉出證人即被告之受僱人丙○○為證，惟原告則
      否認被告所辯，並主張：係丙○○代表被告，於九十一年十二月十七日晚上十
      時許，以口頭向原告表示終止系爭契約等語。而按丙○○到庭雖證述：伊受僱
      於被告，係原告之主管，因四維國小電腦交易事件，認原告管理監督部屬不善
      ，曾於九十一年十二月間約談原告。伊確曾規勸原告自行離職，以避免被告追
      查責任後，將原告解職，如原告自行離職，將來到社會上，也好謀職（見本院
      九十三年十二月十日言詞辯論筆錄）等語。
  ２、惟查，依丙○○證述：伊因四維國小電腦交易事件，認原告管理監督部屬不善
      ，曾規勸原告自行離職，以避免被告追查責任後，將原告解職，如原告自行離
      職，將來到社會上，也好謀職等詞相互以觀，顯見被告係以追究原告責任，及
      原告如自行離職，將來到社會上好謀職等情，要求原告離職。從而，原告縱然
      離職，衡情，亦難謂係原告自行離職，則被告主張原告於上開日期自行離職，
      是否有據？已屬可議。
  ３、次查，丙○○以口頭約談原告，並要求原告自行離職時，未獲原告允諾離職。
      其後，丙○○復於某日晚上，以電話向原告確認是否自動離職，原告在電話中
      ，並未確定表示自動離職乙節，亦據丙○○於審理中到庭證述：「．．我有規
      勸原告自行離職．．當時原告說是否等到年底盤點過後，我（指原告）再自動
      離職」、「．．我用電話再與原告確認原告是否自動離職，原告在電話中，並
      沒有給我確定之答案．．」（參見同上十二月十日言詞辯論筆錄）等情綦詳，
      顯見原告於丙○○口頭約談或電話確認時，均未明確表示自動離職之意，則被
      告執丙○○之證述，主張原告於九十一年十二月十七日自動離職云云，即屬無
      據。
  ４、又查，依丙○○證述意旨參酌以觀，堪認原告如自行離職，則被告即不予追究
      相關責任。顯見原告如依丙○○勸說，自行離職者，被告將不會就原告是否涉
      嫌業務侵占之事，向法院提起民、刑訴訟。惟按被告以原告於高雄分店店長任
      職期間，涉業務侵占，於九十二年間，向本院自訴原告業務侵占乙節，業如前
      述。足徵被告仍然就原告是否涉嫌業務侵占乙事，發動刑事訴訟程序無訛，則
      揆諸前揭說明，益徵丙○○證述原告自行離職云云，難予採信。從而，被告執
      丙○○證述，指稱原告於九十一年十二月十七日自行離職云云，即屬無據。
（二）被告以原告違反勞動契約或工作規則，情節重大，於九十二年一月十日寄發系
      爭信函，同年月十二日送達原告，向原告表示終止系爭契約，是否合法？經查
      ：
  １、按當事人主張有利於己之事實者，就其事實有舉證之責任，如不能舉證或其所
      舉證據不能證明其所主張事實之存在，則不問被告之反證如何均應將其訴予以
      駁回（最高法院四十年年度台上字第一二三三號裁判要旨參照）。
  ２、被告主張原告違反勞動契約或工作規則，情節重大，伊得依勞基法第十二條第
      四項規定，不經預告，於九十二年一月十日以存證信函向原告表示終止系爭契
      約云云，固以原告涉嫌於九十一年六月十二日，擔任高雄分店店長期間，未經
    　被告同意，擅從分店取走整組電腦零件，藉口借測予以侵占，迄至九十一年九
      月十七日，始以許家維選購為名，予以結帳；九十一年八月九日，許家維向被
      告高雄分店購買電腦主機一部，原告收取訂金三千元後，自行組裝電腦，未經
      收銀台確認，即將電腦送出交付許家維，並於許家維付款後，遲至同年九月十
      七日始將尾款交回分店；九十一年十一月間即擔任屏東分店店長期間，利用四
      維國小購買電腦機會，未經收銀台結帳、清點，即逕將電腦攜離分店，違反被
      告規定買賣之流程，未善盡監督之責等為事由，並提出被告九十一年八月九日
      訂購單、電腦零件一覽表、刑事自訴案件筆錄節錄本、高雄分店銷服課商品借
      出記錄單、訂購單、被告核決權限表及產品庫存差異追蹤表（以上均影本）為
      證，惟為原告所否認，並以：被告指摘原告於高雄分店店長任職期間，涉業務
      侵占之事，經被告提起刑事自訴，業據本院及高雄高分院判決原告無罪確定等
      語置辯。
  ３、經查，被告主張原告於擔任高雄分店店長期間，涉業務侵占之事，經被告提起
      刑事自訴，業據本院及高雄高分院判決原告無罪確定乙節，業如前述，堪予認
      定。是被告執上開事實，指摘原告分別於九十一年六月十二日及八月九日，在
      高雄分店店長任職期間，業務侵占電腦零件或貨款云云，即屬無據。按刑事判
      決確定之事實，若無其他積極相反事證，民事審判就同一事實為審酌時，自應
      予尊重。被告於本件審理中，復執刑事判決確定被告無罪之同一事實，指摘原
      告涉嫌業務侵占，既未提出積極相反事證，以實其說，揆諸前揭說明，被告以
      刑事判決確定之事實，指摘原告涉嫌業務侵占，係屬違反勞動契約或工作規則
      ，情節重大，伊得不經預告終止系爭契約，即屬無據。
  ４、次查，被告主張原告於九十一年十一月間，擔任屏東分店店長期間，利用四維
      國小購買電腦機會，未經收銀台結帳、清點，即同意下屬逕將電腦攜離分店，
      涉業務督不週云云，固未經上開刑事判決確定。惟被告主張上開事實，迄未舉
      證以實其說，揆諸舉證責任分配原則，自難資為其有利之認定。是被告此部分
      抗辯，洵屬無據。又查，被告固提出其訂定之接洽訂單、組裝、出貨流程辦法
      （下稱流程辦法），指摘原告於擔任屏東分店店長期間，未按流程辦法規定，
      督導下屬出貨。惟按原告縱使未依流程辦法出貨，有違被告規定，亦不得僅以
      此事由即遽指原告違反勞動契約工作規則，情節重大。況參酌被告公告終止系
      爭契約之事由，係指原告未善盡監督管理之責乙節以觀，縱認原告確有未善盡
      監督管理之行為，亦難遽指原告所為，即屬違反勞動契約或工作規則，情節重
      大。從而，原告執上開事由，主張伊得不經預告終止系爭契約，要屬無據。
（三）原告於九十二年一月十三日前往被告處，有無向被告要求繼續上班？經查：
  １、按僱傭性質契約，一般均應適用普通民法，惟僱用人如屬勞基法所列行業者，
      則同時應適用勞基法，稱為勞動契約。又勞基法所未規定事項，因勞動契約本
      質上即屬民法上之僱傭契約，故仍應適用民法僱傭契約相關規定。經查，本件
      系爭勞動契約屬於僱傭契約，自有民法第四百八十七條規定之適用。次按，僱
      用人受領勞務遲延者，受僱人無補服勞務之義務，仍得請求報酬。但受僱人因
      不服勞務所減省之費用，或轉向他處服勞務所取得，或故意怠於取得之利益，
      僱用人得由報酬額內扣除之。民法第四百八十七條著有明文。再按，雇主不法
      解僱勞工，應認其拒絕受領勞工提供勞務之受領勞務遲延。勞工無補上開期間
      服勞務之義務，並得依原定勞動契約請求該期間之報酬（最高法院八十九年度
      台上字第一四０五號裁判要旨參照）。
　２、次查，原告於九十二年一月十三日上午十時許，前往被告總管理處，與被告法
　　　定代理人甲○○談話乙節，有原告提出錄音帶及譯文附卷可稽，而該譯文陳述
　　　內容並為被告所不爭執，堪認原告與甲○○間確有如錄音帶譯文內容之對談。
  　　又查，原告於九十二年一月十三日前往被告處，曾以口頭向甲○○要求復職，
    　惟為甲○○所拒絕乙節，有該譯文內容記載：「．．我的解決方法是有兩個，
      第一個就是資遣我，第二個就是復職．．」（見原告所述）等語；「那，那如
      果說是這樣子的話，大概就是還是讓法律來處理」（見甲○○所述）附卷可認
      ，堪予認定。足徵原告確於九十二年一月十三日前往被告處，要求復職繼續工
      作，惟為被告所拒絕無訛。從而，被告辯稱：原告未於上揭日期，向被告請求
      復職繼續工作云云，即屬無據。再查，原告既未向被告表達離職之意，自堪認
      原告於九十二年一月十三日向被告表示復職之前，其主觀上並無任意去職之意
    　，顯見原告於客觀上，亦處於繼續提供勞務之狀態，難謂原告有拒服勞務之情
      形。是於上開情形下，參酌最高法院八十九年度台上字第一四０五號裁判要旨
      以觀，本院認原告無須催告被告受領其勞務，而於被告片面終止勞動契約，並
      經法院判決為非法時，即應認被告自片面終止勞動契約之時即九十一年十二月
      十七日起，負受領遲延之責，依民法第四百八十七條規定，迄至兩造勞動契約
      確定終止之時，或原告有拒絕繼續服勞務之情事時為止，被告均負有給付原告
      應得工資之義務。
（四）據上，系爭勞動契約既未經被告合法終止，自仍有效繼續存在。又系爭勞動契
      約既仍有效存在，而被告復陷於受領原告給付勞務遲延，則原告請求自九十一
      年十二月間起至九十二年三月間止合計十六個月，按月薪三萬五千七百三十元
      計算之薪資，自屬有據。
五、末按給付無確定期限者，債務人於債權人得請求給付時，經其催告而未為給付，
    自受催告時起，負遲延責任。其經債權人起訴而送達訴狀，或依督促程序送達支
    付命令，或為其他相類之行為者，與催告有同一之效力，民法第二百二十九條第
    二項著有明文。經查，本件起訴狀於九十三年五月三十一日送達被告乙節，有送
    達證書附卷可稽，堪可認定。從而，原告本於僱傭關係請求確認兩造間僱傭關係
    存在；暨請求被告給付原告五十七萬一千六百八十元，及自九十三年六月一日起
　　至清償日止，按年息百分之五計算之利息，均有理由，應予准許。
六、兩造就給付之訴部分，分別陳明願供擔保以代釋明聲請宣告假執行及免為假執行
    ，經核無不合，爰酌定如主文第四項所示相當擔保金額，併准許之。
七、本件事證已臻明確，兩造其餘攻擊防禦方法，核與本件判決結果，不生影響，爰
    不逐一論述，併此敘明。
八、據上論結：原告之訴為有理由，依民事訴訟法第七十八條、第三百九十條第二項
    、第三百九十二條第二項，判決如主文。
中　　　華　　　民　　　國　　九十三　　年　　十二　　月　　三十　　　　日
                              臺灣高雄地方法院勞工法庭
                                        法      官 李昭彥
正本係照原本作成。
如不服本判決，應於送達後廿日內，向本院提出上訴狀並表明上訴理由，如於本判決
宣示後送達前提起上訴者，應於判決送達後十日內補提上訴理由書（須附繕本）。
中　　　華　　　民　　　國　　九十三　　年　　十二　　月　　三十    　　日
                                         法院書記官 鄭翠蘭
